臺灣基隆地方法院刑事判決　　　　　　94年度交簡上字第15號
公　訴　人　　臺灣基隆地方法院檢察署檢察官
上　訴　人　　甲○○　　男　24歲（民國70年1月16日生）
即　被　告
選任辯護人　　郭百祿律師
上列上訴人因被告業務過失傷害案件，不服本院九十四年度基交
簡字第六一號中華民國九十四年三月廿一日第一審簡易判決（聲
請案號：九十三年度偵字第三五三二號）提起上訴，本院管轄之
第二審合議庭判決如下：
    主  文
原判決撤銷。
甲○○從事業務之人，因業務上之過失傷害人，處有期徒刑貳月
，如易科罰金，以佰元折算壹日。
    事　實
一、甲○○係國信食品有限公司送貨員，係以駕駛為業務之人，
　　於民國九十三年七月卅一日中午十二時許，駕駛車號為7T─
　  8411號小客貨車，在基隆市○○路一八三號停車卸貨後起步
    ，經外側車道，欲變換至內側車道時，原應注意，並能注意
    ，汽車在變換車道時，應讓直行車先行，並注意安全距離，
    而依當時係日間、但天氣晴朗，柏油路面乾燥、無缺陷、無
    障礙物、視距良好等情，要無不能注意之情事，竟疏未注意
    後方違規行駛內側車道，復未注意車前狀況及保持安全距離
    之乙○○所騎乘HU5 ─300 號之直行機車，致遭乙○○自後
    撞及其小客貨車左後車角，乙○○因而人車倒地，受有右腰
    部、右膝及右腳踝、左手背等處擦傷，其腹中胎兒因而死產
    之傷害，甲○○肇事後，於警員尚未發覺肇事者前當場承認
    肇事自首並接受裁判。
二、案經甲○○於有偵查犯罪職權機關發覺其為犯人前，向到場
    警員自首犯行，及由被害人乙○○訴由基隆市警察局第一分
    局報請臺灣基隆地方法院檢察署檢察官偵查起訴。
    理  由
一、前揭事實，經訊被告甲○○固坦承前於揭時、地駕自小客貨
    車自路旁起步，但係於外車道入內車道後，遭告訴人乙○○
    自後撞及，其上訴意旨並指稱：是告訴人騎乘機車自後撞及
    左後車角，且告訴人究係行駛內、外側車道，前後陳述不一
    ，如若告訴人陳稱其亦行駛內側車道，則上訴人起步後係先
    進入外側車道，與告訴人既係行駛不同車道，要無違反道路
    交通安全規則第八十九條第一項第六款之問題；如若告訴人
    係行駛外側車道，本案肇事又何以在內側車道？且仁一路一
    八三號至一七七號距廿餘公尺，上訴人遭撞及係於內側車道
    ，顯係起步後早已駛入內側車道，遭後方機車撞及，應係告
    訴人未注意車前狀況及未保持安全距離之過失，上訴人要無
    何過失可言，原肇事鑑定未釐清事實，遽為鑑定，亦屬失真
    等語。
二、經查，本件肇事路段告訴人與被告係同向，為二車道，未劃
    分快慢車道路段，而告訴人於肇事後第一次警員詢問時稱：
    係行駛內側車道，此有道路交通事故現場談話紀錄表(一)一件
    在卷可參，嗣告訴人雖於警訊筆錄稱「行駛外側車道，與我
    車同向內側突然由內側車道切出：：：」，核與被告自路旁
    起步後向內側車道行駛，則告訴人於警訊所陳內、外側車道
    ，所述應正好相反。且經製作前開談話紀錄表員警張逢忠到
    庭結証：紀錄確依告訴人自陳，且其陳稱她騎內側，被告在
    她的左側，向左偏過來（參見本院九十四年六月六日審判筆
    錄第六頁），另告訴人於本院亦陳稱：「被告切到內側車道
    ，我看到時想從左邊閃，閃不過就撞到。」、「我覺得我一
    直在我的車道，我要閃應該還是倒在我的車道。」、「第一
    眼見到被告的車與我車約是一部摩托車的長度。」、「未看
    到被告原停在路旁，我看到他時他已經切出來，在我的車道
    上，我直覺往左邊閃，但距離太近還是撞上。」等情，核與
    現場照片及圖示顯示，肇事時，被告自小客貨車業已入內側
    車道，僅右後輪尚於內、外車道線邊上（如圖示：右後輪外
    側離內、外車道線０．三公尺），而告訴人係撞及被告自小
    客貨車左後車角，即係內側車道之內側，則依告訴人原所述
    ，係行駛內側車道，後於本院陳稱，僅距被告一部機車距離
    才發現被告車，閃避不及自後撞上，現場又係撞及被告車左
    後角等事証，顯原即係行駛內側車道，可堪認定。而依道路
    交通安全規則第九十九條第一項第一款之規定，告訴人機車
    僅得在最外側車道行駛，不應駛入內側車道（該條款條文用
    語『得在最外側二車道行駛』，所稱最外側二車道，參照交
    通部函釋，係指一條道路不以行駛方向劃分之最外側二車道
    ），是告訴人機車行駛內側車道，已違規在先。復未注意車
    前狀況及保持安全距離肇事，確有過失。
三、另查，本案被告雖自承係於內側車道時，遭告訴人機車自後
    撞及，然撞擊時，如前述，被告自小客貨車尚未完全進入內
    側車道，其自小客貨車右後輪及右後車身尚有一小部分仍在
    外側車道，此有卷附現場圖及照片在卷可參，被告於本院並
    自承行駛中未見告訴人之車，益顯係其於變換車道時，未注
    意及後方告訴人之機車，未讓該直行之機車先行（即便是違
    規車輛，亦須禮讓），或注意與該機車之安全距離，再為變
    換車道肇事。按「汽車在變換車道時，應讓直行車先行，並
    注意安全距離。」道路交通安全規則第九十八條第一項第六
    款定有明文。此為一般駕駛人所具有之交通常識與駕駛經驗
    及其駕駛時應注意並能注意遵守之事項，被告駕駛汽車行駛
    至前開市區道路，自應注意並遵守之，而依當時係日間，晴
    天，柏油路、無缺陷、無障礙物，視距良好等情，並非不能
    注意，竟疏未注意，是所辯均無過失云云，顯無足採。此外
    ，復有道路交通事故現場圖、道路交通事故調查報告表（一
    ）、（二）、談話紀錄表、補充資料、道路交通事故肇事人
    自首情形紀錄表各一件及現場照片九幀，在卷可稽。雖告訴
    人為本件肇事主因而與有過失，然仍無解被告過失之責。且
    告訴人係因本件車禍致有事實欄所示之傷害，有行政院衛生
    署基隆醫院診斷証明書及死產証明書各一件在卷可按，乃二
    者間具相當因果關係，是本案事証明確，自應依法論科。
四、被告係任送貨員，以駕駛自小客貨車送貨為業，為從事駕駛
    業務之人，核其所為，係犯刑法第二百八十四條第二項前段
    之業務過失傷害罪。被告於肇事後，未經有偵查權之公務員
    或機關發覺其犯嫌前，在事故現場向到場處理之警員自承犯
    行，進而接受審判，此有基隆市○○○道路交通事故肇事人
    自首情形紀錄表一件在卷可按，符合自首之例，自應依刑法
    第六十二條前段之規定減輕其刑。爰審酌本案被告之品行、
    智識，本案係過失初犯，及其與告訴人雙方之過失程度，被
    告僅為肇事次因，及被告肇事後自首犯行，態度良好等一切
    情狀，乃從輕量處如主文所示之刑，並諭知易科罰金之折算
    標準，以資薄懲。
五、原審援引檢察官聲請簡易判決處刑書，以被告未顯示方向燈
    及路邊起步且變換車道不當，未讓行進中之車輛先行之過失
    ，並採台灣省基宜區車輛行車事故鑑定委員會之鑑定意見認
    被告為肇事主因之判決，除被告有無顯示方向燈一節，為被
    告自始否認，且依告訴人指陳，於發現被告之前車，係自右
    邊而來，相距僅一機車距離，既未見其自路旁起步，復閃煞
    不及，則是否確見方向燈之有無，即有疑義，此外復查無其
    他積極事証，要難認被告確有未顯示方向燈之過失。餘如前
    述，被告車於撞擊處，已離起步路旁廿餘公尺，且幾已完全
    進入內側車道方遭告訴人自後撞及，撞擊處為被告車之左後
    車角，告訴人機車並係行駛內側車道，未見被告車起步處等
    ，要與前開肇事鑑定之事實認定不同，雖被告上訴認其無過
    失要無足採，然原判決既有上揭可議之處，即屬無可維持，
    應由本院撤銷改判，附此敘明。
六、據上論斷，應依刑事訴訟法第四百五十五條之一第一項、第
　　三項、第三百六十九條第一項前段、第三百六十四條、第二
　  百九十九條第一項前段，刑法第二百八十四條第二項前段、
    第六十二條前段、第四十一條第一項前段，罰金罰鍰提高標
    準條例第一條前段、第二條，判決如主文。
本案經檢察官王亞樵到庭執行職務
中　　華　　民　　國　　94　　年　　6 　　月　　20　　日
                  刑事第四庭審判長法  官  陳志祥
                                  法  官  楊皓清
                                  法  官  陳玉雲
以上為正本係照原本作成。
本件判決不得上訴。
中　　華　　民　　國　　94　　年　　6 　　月　　20　　日
                                  書記官  王毓嫻
附錄論罪法條
中華民國刑法第284條第2項前段：
從事業務之人，因業務上之過失傷害人者，處 1 年以下有期徒刑
、拘役或1 千元以下罰金，
